臺北高等行政法院判決
                                       99年度簡字第278號
原      告　黃淑瑜
被      告　新北市政府稅捐稽徵處
代　表　人　許慈美（處長）
訴訟代理人　邱湘薇
上列當事人間牌照稅事件，原告不服臺北縣政府中華民國99年3
月23日北府訴決字第0990148678號訴願決定，提起行政訴訟，本
院判決如下：
    主  文
原告之訴駁回。
訴訟費用由原告負擔。
　　事實及理由
一、程序事項：
  (一)本件起訴時被告名稱為臺北縣政府稅捐稽徵處，其代表人為
    江美桃，嗣於本件訴訟程序進行中變更改制為新北市政府稅
    捐稽徵處，代表人亦變更為許慈美，茲由其分別聲明承受訴
    訟，核均無不合，皆應予准許。
  (二)次按司法院於92年9月17日以（92）院台廳行一字第23681號
    令，略以依行政訴訟法第229條第2項之規定，將同條第1項
    之簡易案件金額（價額）提高為新臺幣（下同）20萬元，並
    於93年1月1日實施；嗣依99年1月13日修正公布，同年5月1
    日施行之行政訴訟法第229條第1項規定，簡易案件金額（價
    額）提高為40萬元。
  (三)經查本件原告係因不服被告於98年8月12日以北稅法字第
    0980089744號裁處書（以下簡稱原處分）處原告罰鍰7,120
    元而涉訟，其爭執標的之價額為7,120元，依行政訴訟法第
    229條第1項第2款規定，應依簡易訴訟程序進行之，併不經
    言詞辯論而為判決（見後述五、本院之判斷欄中(二)、(9)末段
    所述），均合先敘明。
二、事實概要：緣原告所有牌照號碼○○-○之自用小客車（汽
    缸總排氣量1,794立方公分，以下簡稱系爭車輛），因逾期
    未繳納97年之使用牌照稅7,120元，於97年11月17日使用公
    共道路時為警查獲，並開立「臺北縣政府稅捐稽徵處車輛檢
    查違反使用牌照稅法案件舉發單（違規單號：E00000000）
    」。被告乃依使用牌照稅法第28條第1項規定，以原處分按
    97年使用牌照稅應納稅額7,120元裁處1倍罰鍰7,120元。原
    告不服，申請復查結果，未獲准變更，因逾期提起訴願，遭
    決定不予受理，原告猶不服，遂向本院提起行政訴訟。
三、本件原告主張：
  (一)程序部分：
  1.按「行政行為，應以誠實信用之方法為之，並應保護人民正
    當合理之信賴。」、「送達，於應受送達人之住居所、事務
    所或營業所為之。但在行政機關辦公處所或他處會晤應受送
    達人時，得於會晤處所為之。…應受送達人有就業處所者，
    亦得向該處所為送達。」、「送達，不能依前2條規定為之
    者，得將文書寄存送達地之地方自治或警察機關，並作送達
    通知書兩份，一份黏貼於應受送達人住居所、事務所、營業
    所或其就業處所門首，另一份交由鄰居轉交或置於該送達處
    所信箱或其他適當位置，以為送達。」，分別為行政程序法
    第8條、第72條及74條第1項所規定。次按「按送達係使相對
    人知悉行政機關文書之內容，或使其居於可知悉狀態之行為
    。行政程序法第72條第1項前段規定：『送達，於應受送達
    人之住居所、事務所或營業所為之。』本項係有關一般送達
    處所之規定。所稱住居所係民法上概念（民法第20條至第24
    條參照），指當事人依一定事實，足認以久住之意思，住於
    一定之地域者，即為設定其住所於該地；所謂『一定事實』
    ，包括戶籍登記、居住情形等，尤以戶籍登記資料為主要依
    據，但不以登記為要件，又戶籍登記之住址，為戶籍管轄區
    內之處所，主要發生選舉、兵役、教育等公法上效力。實務
    上，戶籍法上的住址與民法上的住居所，絕大多數情形雖為
    同一處所，但並非當然同一。（本部90年1月19日法律字第
    047647號函參照）。準此，戶籍登記地址僅係作為應送達處
    所之參考，如行政機關知悉戶籍地址送達確非應受送達人住
    居所，自不應以該戶籍地址為送達處所。」，法務部96年1
    月12日法律字第0950049415號函（以下簡稱法務部96年1月
    12日函）釋有案。
  2.原告實際收受復查決定書之日期為99年1月18日，故於同年
    月27日提起訴願自無逾越法定訴願期間。原告自83年1月份
    因職務異動即遷至「新竹市古賢里8鄰古賢5號」居住，符合
    民法第20條第1項規定設定住所，須具備依一定事實足認有
    久住之意思及有居住之事實，此參照原告96年8月7日向就業
    處所財政部臺灣省北區國稅局新竹縣分局（以下簡稱北區國
    稅局新竹縣分局）申請員工交通補助費申請單及由原告之父
    為戶長之戶口名簿影本可證，原告之住居所為「新竹市古賢
    里8鄰古賢5號」無疑。原告申請復查時亦於復查申請書上書
    名住居所為「新竹市○○里8鄰○○5號」，且通訊處為就業
    處所「新竹縣竹北市○○○路120號」。是依上揭規定可知
    ，被告辦理送達程序應依行政程序法第72條規定，優先寄送
    住居所、就業處所，倘無法送達時，始寄送戶籍地址，若上
    開方式均無法送達時，始依同法第74條規定辦理寄存送達，
    此可參照99年2月5日行政院林中森秘書長主持研商行政處分
    送達處所會議記錄決議事項。因被告未就應送達之原處分繳
    款書及復查決定書，先按行政程法第72條定辦理送達程序，
    未對原告申請復查時於復查申請書上所註明之應受送達地之
    「住居所」、「通訊地」及「就業處所」先為送達，逕行以
    原告之戶籍地「臺北縣永和市○○里○鄰○○路47號2樓」為
    寄存送達地，核與行政程序法第74條規定：「送達，不能依
    前2條規定為之者，得將文書寄存送達地之地方自治或警察
    機關」之規定有違，被告難謂已於開徵使用牌照稅前，填發
    使用牌照稅繳款書送達原告，亦難謂被告98年12月8日北稅
    法字第098044006號復查決定書已合法送達，原告自然無從
    知悉處分之內容，而無法提起行政救濟以確保自身權益，被
    告更無從起算原告是否於滯納期滿後使用公共水陸道路及判
    斷是否逾提起訴願之法定期限。臺北縣政府99年3月23日北
    府訴決字第0990148678號訴願決定書，未審酌復查申請書送
    達戶籍地僅係作為應送達處所之參考，自始未就被告何以不
    須按行政程序法第72條規定，先以原告所填註通訊地或就業
    處所，辦理復查決定書或稽徵文書之送達程序對原告說明之
    ，復未以原告實際收受復查決定書日起算申請訴願法定期間
    ，而以被告未依行政程序法第72條及74條規定作成之寄存送
    達日起算申請訴願法定期間，逕行為訴願不受理之決定，難
    謂適法。
  3.按上揭法務部96年1月12日函釋意旨，被告知悉戶籍地址送
    達確非原告住居所，自不應以該戶籍地址為送達處所。原告
    於復查申請時已填註居住地址為「新竹市○○里8鄰○○5號
    」，且通訊處為就業處所「新竹縣竹北市○○○路120號」
    ；又原告自96年7月16日起即任職於北區國稅局新竹縣分局
    至今，被告為辦理使用牌照稅繳款書送達事務，自可依財稅
    資料中心所提供之原告各年度綜合所得稅課稅資料知悉原告
    就業處所，或以原告復查申請書所示得知原告之「住居所」
    、「通訊地」或「就業處所」，被告未依行政程序法第72條
    規定優先以原告之「住居所」、「通訊地」或「就業處所」
    送達系爭車輛之應納97年使用牌照稅7,120元之繳款書及復
    查決定書，逕以原告戶籍地為寄存送達地，其行為即違反行
    政程序法第72條及第74條之規定，而難謂適法。
  4.臺北縣政府訴願決定書第2頁所述：「系爭復查決定書於98
    年12月16日寄存於送達地之永和郵局，並作成送達通知書2
    份，1份黏貼於原告住居所之門首…以為送達，此有系爭復
    查決定書、送達證書影影本等附卷可稽。…均以寄存日即98
    年12月16日，視為收受送達之日期，而發生送達之效力。核
    期提起訴願之30日法定期間，應自98年12月17日起算，其訴
    願期間至99年1月15日（星期日）屆滿」，又謂原告遲至99
    年1月27日始提起訴願，已逾越30日之法定不變期間。惟被
    告未先以原告書明之通訊地、住居所為送達地送達繳款書或
    復查決定書，即與法務部96年1月12日函釋：「戶籍登記地
    址僅係作為應送達處所之參考，如行政機關知悉戶籍地址送
    達確非應受送達人住居所，自不應以該戶籍地址為送達處所
    。」，及行政程序法第72條規定以住居所為送達地有違。被
    告未按行政程序法第72條規定執行送達程序，自不得逕依同
    法第74條規定為寄存送達。按行政處分之目的，在於相對人
    可得而知悉，因被告未合法送達復查決定書，原告即無法知
    悉行政處分之內容進而提起訴願，被告更無法起算提起訴願
    之法定期間，被告未以原告實際收到日起算而以寄存日之次
    日起算訴願法定期間，影響原告權益甚大，臺北縣政府不察
    復以99年3月23日北府訴決字第0990148678號訴願決定不受
    理，認原告提起訴願為程序不合，顯有違誤。
  5.綜上，原告應納97年使用牌照稅7,120元之繳款書，被告未
    先以原告之住居所或就業地為送達為直接送達，即有未合，
    再以原告戶籍地為寄存送達地，顯然違反行政程序法第72條
    規定應以原告「住居所或就業地」為寄存送達地之規定。又
    原告申請復查時即註明通訊地址及聯絡方式，然被告一再以
    原告無法收取郵件之戶籍地址「臺北縣永和市○○里○鄰○
    ○路47號2樓」為寄存送達地送達復查決定書，以至原告遲
    至99年1月18日始收受復查決定書，除復查決定書未合法送
    達外，難謂被告無阻礙原告訴願權之疑慮，核與誠實信用原
    則有違。
  (二)實體部分：
  1.按「稅捐之稽徵，依本法之規定，本法未規定者，依其他有
    關法律之規定。」、「本法所稱稅捐，指一切法定之國、省
    （市）及縣（市）稅捐。但不包括關稅及礦稅。」及「繳納
    稅捐之文書，稅捐稽徵機關應於該文書所載開始繳納稅捐日
    期前送達。」，稅捐稽徵法第1條、第2條及第18條分別定有
    明文，又按「主管稽徵機關於開徵使用牌照稅前，應填發使
    用牌照稅繳款書送達交通工具所有人或使用人，並將各類交
    通工具應納之稅額及徵稅起訖日期分別公告之。」、「逾期
    未完稅之交通工具，在滯納期滿後使用公共水陸道路經查獲
    者，除責令補稅外，處以應納稅額1倍之罰鍰，免再依第25
    條規定加徵滯納金。」，分別為使用牌照稅法第10條第2項
    及第28條第1項所明定。
  2.97年使用牌照稅被告雖系委託交通部公路總局臺北區監理所
    （以下簡稱臺北區監理所）代徵，然就系爭車輛97年使用牌
    照稅而言，繳納牌照稅稽徵文書之送達應優先適用稅捐稽徵
    法，被告應於該文書所載開始繳納稅捐日期前合法送達原告
    。就復查決定書第3頁所述：「查本案系爭車輛97年度使用
    牌照稅繳款書經本處改訂繳納期間為自97年8月1日起至97年
    8月31日止，委由郵政公司以掛號郵寄至申請人戶籍地址『
    臺北縣永和市○○里○鄰○○路47號2樓』，惟因郵務人員97
    年7月15日送達於該戶籍地時，未獲會晤申請人本人亦無受
    領文書之同居人、受雇人及應送達所之接收郵件人員，乃將
    上開97年度繳款書寄存於送達地之永和郵局，並製作送達通
    知書2份，1份黏貼於應送達處所之門首，另1份置於該送達
    處所信箱或其他適當位置，以為送達。」，訴願決定第二點
    所示，復查決定書於98年12月16日寄存送達於送達地之永和
    郵局，顯見被告自始未將系爭車輛之應納97年使用牌照稅
    7,120元之繳款書及復查決定書，送達原告實際住居所、就
    業處所，而逕以原告戶籍地為寄存送達地，核與行政程序法
    第72條及第74條規定及法務部96年1月12日函釋意旨不符，
    自難謂有合法送達稽徵文書及復查決定書，核與繳納文書應
    以其上所載開始繳納稅捐日期前送達之規定有違。
  3.被告自始未於開徵使用牌照稅前寄發使用牌照稅繳款書合法
    送達原告，原告自無逾期未完稅之問題，亦無從起算是否滯
    納期滿，被告裁處原告應納97年使用牌照稅7,120元1倍之罰
    鍰，自有未合。按稅捐稽徵法第20條、使用牌照稅法第10條
    第2項及第28條規定，就構成要件而言，被告於開徵使用牌
    照稅前，應填發使用牌照稅繳款書送達原告，逾期未完稅之
    交通工具，在滯納期滿後使用公共水陸道路經查獲者，除責
    令補稅外，處以應納稅額1倍之罰鍰。被告送達程式自始與
    行政程序法第72條及74條之規定有違，未於繳納稅捐之文書
    所載開始繳納稅捐日期，即改訂繳納期間為自97年8月1日起
    至97年8月31日止前，合法送達稽徵文書於原告，原告自無
    逾期未完稅之情事，更無滯納期滿後使用公共水陸道路，而
    有應處以應納稅額1倍之罰鍰之情事。
  (三)綜上所陳，被告駁回原告之復查申請及臺北縣政府訴願決定
    不受理，顯欠合理，且有違誤，被告一再以原告戶籍地為寄
    存送達地辦理稽徵文書之送達，核與行政程序法第72條及第
    74條之送達規定不合，亦有違誠實信用原則等情；並聲明求
    為判決撤銷訴願決定、復查決定及原處分。
四、被告則以：
  (一)程序部分：查本件原告就系爭使用牌照稅違章罰鍰處分前於
    98年10月29日向被告申請復查，經被告於98年12月8日作成
    北稅法字第0980144006號復查決定，委由郵政公司以掛號郵
    寄至原告之戶籍地址「臺北縣永和市○○路47號2樓」，嗣
    經永和郵局人員於98年12月16日以寄存送達之方式送達，此
    有原告戶政連線戶籍資料及本處送達證書附卷可稽，惟原告
    遲至99年1月27日始向提出訴願，因逾法定訴願期間，遭臺
    北縣政府於99年3月23日以北府訴決字第0990148678號訴願
    決定不受理在案。
  (二)實體部分：
  1.按「使用牌照稅於每年4月1日起1個月內1次徵收。……主管
    稽徵機關於開徵使用牌照稅前，應填發使用牌照稅繳款書送
    達交通工具所有人或使用人，……」、「逾期未完稅之交通
    工具，在滯納期滿後使用公共水陸道路經查獲者，除責令補
    稅外，處以應納稅額1倍之罰鍰。免再依第25條規定加徵滯
    納金。」、「繳納稅捐之文書，稅捐稽徵機關，應於該文書
    所載開始繳納稅捐日期前送達。」，分別為使用牌照稅法第
    10條、第28條第1項及稅捐稽徵法第18條所明定。
  2.次按「送達，不能依前2條規定為之者，得將文書寄存送達
    地之地方自治或警察機關，並作送達通知書兩份，1份黏貼
    於應受送達人住居所、事務所、營業所或其就業處所門首，
    另1份交由鄰居轉交或置於該送達處所信箱或其他適當位置
    ，以為送達。前項情形，由郵政機關為送達者，得將文書寄
    存於送達地之郵政機關。」，行政程序法第74條第1、2項亦
    有明文。又「主旨：……二…在行政程序法公布施行後，稅
    捐稽徵文書送達於納稅義務人之住居所、事務所或營業所不
    獲會晤納稅義務人，亦無受領文書之同居人、受雇人及應送
    達處所之接收郵件人員時，得依稅捐稽徵法第1條適用行政
    程序法第74條規定，辦理寄存送達。…」，財政部94年4月
    13日台財稅字第09404524570號令（以下簡稱財政部94年4月
    13日令）釋示有案，另「按行政機關或郵政機關依行政程序
    法第74條第1項規定為送達者，如於應受送達處所確已完成
    文書寄存於送達地之地方自治、警察機關或郵政機關（限郵
    務人員送達適用），……，無論應受送達人實際上於何時受
    領文書，均以寄存之日視為收受送達之日期，而發生送達效
    力。……」及「說明：4、查不論戶籍所在地抑民法之住居
    所均為固定場所，不若通訊住址得有數個，認定上有其困難
    。本件台北市政府交通局建議修訂道路交通管理處罰條例以
    民眾登記之通信地址為『舉發違反道路交通管理事件通知單
    』之寄達地址，因『通訊住址』目前非法定用語，且不若戶
    籍所在地、住所為唯一，倘法律明文規定，對通訊住址送達
    發生送達效力，將來執行上如何確定合法送達效力及如何證
    明確實所在地等均尚有疑義，宜先釐清，再由主管機關基於
    政策及實務執行考量審酌之。」，亦為法務部93年4月13日
    法律字第0930014628號函（以下簡稱法務部93年4月13日函
    ）及法務部90年1月19日（90）法律第047647號函（以下簡
    稱法務部90年1月19日函）所釋示。
  3.查97年使用牌照稅被告係委託臺北區監理所代徵，就本案系
    爭車輛97年使用牌照稅而言，該局於開徵前即依其車籍資料
    列印繳款書並以一般信件方式郵寄（因原告迄今均未向臺北
    區監理所申設通訊地址，故當時係以渠之戶籍地址「臺北縣
    永和市○○路47號2樓」為應受送達地而為送達），此有系
    爭車輛最新車籍查詢檔資料及臺北區監理所列印之系爭車輛
    97年使用牌照稅徵收底冊附卷可稽，是原告主張被告自始未
    於開徵前就系爭車輛填發97年使用牌照稅繳款書送達其住居
    所或就業處所云云，顯於本轄使用牌照稅之開徵送達情形有
    所誤解，並不足採。嗣因該次送達未取證且原告並未繳納，
    遂改訂繳納期間為自97年8月1日起至97年8月31日止，委由
    郵政公司再以雙掛號郵寄至原告戶籍地址「臺北縣永和市○
    ○里○鄰○○路47號2樓」，惟因郵務人員97年7月15日送達
    於該戶籍地時，未獲會晤原告本人亦無受領文書之同居人、
    受雇人及應送達處所之接收郵件人員，乃將上開97年繳款書
    寄存於送達地之永和郵局，並製作送達通知書2份，1份黏貼
    於應送達處所之門首，另1份置於該受送達處所信箱或其他
    適當位置，以為送達，此有原告戶政連線戶籍資料、系爭車
    輛97年使用牌照稅繳款書送達證書影本及永和郵局98年11月
    11日補充資料在卷可證，揆諸行政程序法第74條及財政部94
    年4月13日令、法務部93年4月13日函釋規定，系爭車輛97年
    使用牌照稅繳款書於97年7月15日寄存送達於永和郵局之日
    起，即生合法送達效力，是該繳款書業已於其所載開始繳納
    稅捐日期（即改訂後之97年8月1日）前合法送達，與稅捐稽
    徵法第18條規定無違，原告所訴，顯然誤解稅捐稽徵法及使
    用牌照稅法相關之規定，亦無足採。從而，系爭車輛97年使
    用牌照稅於滯納期滿後仍未完納，復於97年11月17日經查獲
    使用公共道路，有被告車輛檢查違反使用牌照稅法案件舉發
    單（違規單號：E00000000）在卷可按，違章事實明確，被
    告依使用牌照稅法第28條第1項規定，按97年使用牌照稅應
    納稅額裁處1倍罰鍰，揆諸前揭法令規定，於法並無不合，
    應予維持。
  4.至原告檢附其於96年8月7日向就業處所北區國稅局新竹縣分
    局申請員工交通補助費申請單及由原告之父為戶長之戶口名
    簿影本等資料，主張其自83年1月份因職務異動調至北區國
    稅局所屬竹東稽徵所任職至今即遷至「新竹市○○里8鄰5號
    」居住，其中雖有調任仍居住原址，符合民法第20條第1項
    規定設定住所，須具備依一定事實足認有久住之意思及有居
    住之事實之要件，其之住居所為「新竹市○○里8鄰5號」無
    疑，及主張本案之送達可參照99年2月5日行政院林中森秘書
    長主持研商行政處分送達處所會議紀錄決議事項辦理乙節，
    按「民法第20條所規定之住所，係私法關係之意定住所，而
    依戶籍法所登記之住所則為法定住所，在設定意定住所之人
    未向行政機關聲明其通訊地址應以意定住所為之之前，行政
    機關為實施行政行為所為之公法上法律關係之送達，當以戶
    籍法登記之法定住所為準，否則無以維繫法律秩序之安定、
    公法上權利義務關係之形成。易言之，國人向戶籍機關登記
    其戶籍所在地，即有向行政機關通知其所在之意思，即使事
    後有所變更他遷，亦應主動向戶政機關辦理變更登記，若因
    當事人不願意辦理變更登記，其危險亦應由該當事人承擔。
    」，鈞院97年度簡字第101號判決參照。查原告主張其有設
    定住所於「新竹市○○里8鄰5號」之主觀意思，惟其主觀變
    更住所之意思，行政機關無從知悉；又就原告連同訴願書所
    檢送之北區國稅局新竹縣分局97年度個人所得明細表觀之，
    其之住址仍記載為「234永和市○○路上林里9鄰47號」，並
    非「新竹市○○里8鄰5號」，且經查調系爭車輛98年使用牌
    照稅徵收底冊及徵銷明細檔查詢資料，代徵機關就該車98年
    使用牌照稅繳款書於開徵前仍以原告戶籍地址「臺北縣永和
    市○○路47號2樓」為應受送達地而為送達，而原告亦已於
    98年4月29日完納。基上說明，原告於系爭車輛97年使用牌
    照稅繳款書97年7月15日送達前，既未向被告或監理機關陳
    明住居所、就業處所及通訊地址，則該繳款書之送達當無99
    年2月5日行政院林中森秘書長主持研商行政處分送達處所會
    議紀錄陸、決議事項一、所訂「……。惟為簡政便民，未來
    行政處分之送達，應優先寄送民眾填列之住居所、就業處所
    ，……」之適用，且上開決議事項前段亦載明：「行政處分
    送達住居所、就業處所及戶籍地址，依照行政程序法第72條
    規定，均屬合法有效之送達。」，是被告以可查得並知悉之
    原告戶籍登記之法定住所為系爭車輛97年使用牌照稅繳款書
    之送達，自屬合法，亦與行政程序法第72條有關送達處所之
    規定無違。原告主張被告一再以其無法收取郵件之戶籍地址
    為送達核與誠實信用原則有違云云，並非事實，洵無足採，
    併予敘明等語，資為抗辯；並聲明求為判決駁回原告之訴。
五、本院之判斷如下：
  (一)按訴願之提起，應自行政處分達到或公告期滿之次日起30日
    內為之，訴願法第14條第1項定有明文。又訴願事件，提起
    訴願逾法定期間，應為不受理之決定，復為訴願法第77條第
    2款前段所規定。若逾越30日之不變期間而提起訴願，即為
    法所不許，行政法院（現改制為最高行政法院）亦著有62年
    度判字第583號判例。又按「原告之訴，有左列各款情形之
    一者，行政法院應以裁定駁回之。但其情形可以補正者，審
    判長應定期間先命補正：．．．十、起訴不合程式或不備其
    他要件者。」，行政訴訟法第107條第1項第10款亦定有明文
    。
  (二)本件原告所有之系爭車輛，因逾期未繳納97年之使用牌照稅
    ，於97年11月17日使用公共道路時為警查獲，被告乃依使用
    牌照稅法第28條第1項規定，以原處分按97年使用牌照稅應
    納稅額7,120元裁處1倍罰鍰7,120元。原告不服，申請復查
    結果，未獲准變更，因逾期提起訴願，遭決定不予受理，原
    告猶不服，遂向本院提起行政訴訟，兩造並主張如事實欄所
    載，爰分述如下：
  (1)原告雖主張原處分及復查決定皆係對其戶籍地「臺北縣永和
    市○○路47號2樓」為寄存送達，惟其於復查申請書上填載
    通訊地址（新竹縣竹北市○○○路120號，即原告上班所在
    處所）及住居所（新竹市○○里8鄰○○5號），是復查決定
    既未合法送達，其自無訴願逾期之問題，則被告既未踐行合
    法之寄存送達程序，所為裁處罰鍰之處分即有所違誤，應予
    撤銷云云。
  (2)惟按「使用牌照稅於每年4月1日起1個月內1次徵收，主管稽
    徵機關於開徵使用牌照稅前，應填發使用牌照稅繳款書送達
    交通工具所有人或使用人。」，為使用牌照稅法第10條所規
    定。且按「送達，於應受送達人之住居所．．．為之。」、
    「於應送達處所不獲會晤應受送達人時，得將文書付與有辨
    別事理能力之同居人、受雇人或應送達處所之接收郵件人員
    。」、「送達，不能依前2條規定為之者，得將文書寄存送
    達地之地方自治或警察機關．．．。前項情形，由郵政機關
    為送達者，得將文書寄存於送達地之郵政機關。」，復分別
    為行政程序法第72條第1項、第73條第1項、第74條第1項、
    第2項所明定。
  (3)經查系爭車輛97年度之使用牌照稅繳款書，原繳納期限為自
    97年4月1日起至97年4月30日止，嗣經被告改訂繳納期限為
    自97年8月1日起至97年8月31日止，並委由郵政公司掛號郵
    寄至原告戶籍所在地（臺北縣永和市○○路47號2樓）。然
    因郵務人員於97年7月15日送達該址時，未獲會晤原告，亦
    無受領文書之同居人、受雇人或應送達處所之接收郵件人員
    ，郵政人員遂依行政程序法第74條規定，將系爭繳款書寄存
    於送達地之郵局（即永和郵局），並作成送達通知書2份，
    1份黏貼於應受送達人門首，1份置於送達處所信箱或其他適
    當位置，以為送達，有系爭97全期使用牌照稅繳款書送達文
    書及（原告）戶政連線戶籍資料、徵銷明細檔查詢等資料影
    本各1份附於原處分卷可資參照。
  (4)第以原告戶籍係設立在「臺北縣永和市○○路47號2樓」，
    而系爭車輛車籍地址亦登記為「臺北縣永和市○○路47號2
    樓」，此對照（原告）戶籍謄本及「代違反道路交通管理事
    件通知單」與車籍查詢、車輛課稅資料查詢、徵銷明細檔查
    詢暨97、98年全期自用車徵收底冊等件即明。是被告按原告
    戶籍所在及車籍地址之「臺北縣永和市○○路47號2樓」，
    發單開徵系爭車輛97年度之使用牌照稅，徵諸前開法條規定
    ，要無不合。縱系爭車輛97年度之使用牌照稅繳款書係於97
    年7月15日予以寄存送達（寄存於永和郵局），但無論應受
    送達人之原告究係於何時受領該文書，皆不影響其已合法送
    達之效力。原告所稱其未收到系爭繳款書云云，縱係屬實，
    仍無解於系爭車輛97年度之使用牌照稅繳款書業已合法送達
    之事實之成立，其有應依法繳納系爭車輛97年度之使用牌照
    稅之義務，至堪認定。
  (5)原告雖主張其於復查申請書上有填載通訊地址（新竹縣竹北
    市○○○路120號，即原告上班所在處所）及住居所（新竹
    市○○里8鄰○○5號），被告自應採對其最有利之方式送達
    云云。然查原告98年10月30日（被告總收發室及總收文日戳
    ）復查申請書，於第1頁「申請人」欄中「住址」僅記載「
    臺北縣永和市○○路47號2樓」字樣，即其戶籍設籍地址，
    所稱有填載通訊地址一節，則係在「復查事實與理由欄」第
    四點記載「通訊地址：新竹縣竹北市○○○路120號、電話
    ．．．」字樣，惟並未載有「嗣後復查決定等文書送達，請
    按原告（原告）復查申請書上所載通訊地址即新竹縣竹北市
    ○○○路120號送達」等字樣，此觀原告98年10月30日（被
    告總收發室日戳及總收文條碼）復查申請書（原處分卷第20
    頁至第19頁）即明。
  (6)參以原告之戶籍及系爭車輛之車籍均係設立於「臺北縣永和
    市○○路47號2樓」，迄仍未變更，業如前述，則被告按原
    告復查申請書「申請人」欄中之「住址」即「臺北縣永和市
    ○○路47號2樓」送達（復查決定書），於法洵無違誤，尚
    難認有何不利於原告可言。至原告陳稱其現住居所為新竹市
    ○○里8鄰○○5號一節，經查原告於起訴時所提「臺灣省新
    竹市北區○○里8鄰○○5號」之戶口名簿並無原告設籍之資
    料，而其98年10月30日（被告總收發室日戳及總收文條碼）
    復查申請書亦無記載該地址之任何字樣，自無從苛責稅捐稽
    徵機關之被告得以知悉；且原告所稱於訴願階段附有其在職
    之薪資扣繳資料及領交通費之申請資料等影本供核云云，即
    便屬實，亦係於訴願階段始提出，乃在系爭車輛97年度使用
    牌照稅之發單開徵暨原處分、復查決定書之後，殊無回溯可
    能性，自無礙於系爭車輛97年度之使用牌照稅繳款書及原處
    分暨復查決定書均係合法送達之事實之認定，所言被告應先
    對其現住居所及就業處所送達云云，委無可採。
  (7)是原告既未於當期（97年度）開徵之使用牌照稅繳款期限（
    原繳納期限為自97年4月1日起至97年4月30日止，經改訂為
    自97年8月1日起至97年8月31日止）內繳納系爭車輛之使用
    牌照稅，迨於97年11月17日於使用公共水陸道路之際，遭警
    查獲上情，有「臺北縣政府稅捐稽徵處車輛檢查違反使用牌
    照稅法案件舉發單（違規單號：E00000000）」及「代違反
    道路交通管理事件通知單」影本暨原處分各1份在卷可佐。
    故被告以原告逾期未繳納系爭車輛97年度之使用牌照稅，而
    按97年使用牌照稅應納稅額7,120元裁處1倍罰鍰7,120元，
    即非無憑。
  (8)從而，原告之戶籍及系爭車輛之車籍既均設立於「臺北縣永
    和市○○路47號2樓」，且原告並未向任何相關主管單位（
    例如戶政事務所、監理所《處》、國稅局等）為戶籍或車籍
    處所變更之陳報，足見原告於97年、98年間之戶籍地址確係
    「臺北縣永和市○○路47號2樓」無訛，則被告依該址送達
    系爭裁處書（即原處分）及復查決定書，於法即無不合，自
    生合法送達之效力。原告所稱被告逕以其戶籍地為寄存送達
    地，所為違反行政程序法第72條及第74條規定，難謂適法云
    云，殊無足取。
  (9)本件原告因不服原處分，申請復查結果，未獲准變更，雖提
    起訴願，然查系爭復查決定書寄存（於永和郵局）送達之日
    期為98年12月16日，原告之戶籍地址係設址於臺北縣（現改
    制為新北市），訴願機關臺北縣政府稅捐稽徵處（現改制名
    稱為新北市政府稅捐稽徵處）亦設址於臺北縣（現改制為新
    北市），無扣除在途期間之問題，計其提起訴願之期間，應
    自98年12月17日起算，至99年1月15日（星期五）即已屆滿
    。惟原告遲至99年1月27日始提起訴願，此觀訴願申請書上
    被告總收發室日戳暨總收文條碼日期戳記即明，是原告提起
    訴願顯已逾上開法定不變期間，揆諸首揭法條規定及判例，
    自為法所不許，訴願決定以其訴願逾期，從程序上不予受理
    ，核無不合，原告復對之提起行政訴訟，顯非合法，應予駁
    回，爰以較慎重之判決（依卷內資料，事證已臻明確，故不
    經言詞辯論）為之。另本件訴訟既不合法，兩造關於實體上
    之主張及陳述等，即無庸審酌（實則本院已論斷如上述），
    併予敘明。
據上論結，本件原告之訴為不合法，依行政訴訟法第236條、第
107條第1項第10款、第104條、民事訴訟法第78條，判決如主文
。
中　　華　　民　　國　　100　 年　　1　　 月　　14　　日
　　　　　　　　　　臺北高等行政法院第六庭
                              　　　法　官　林　育　如
上為正本係照原本作成。
本件以訴訟事件所涉及之法律見解具有原則性者為限，始得於本
判決送達後20日內向本院提出上訴狀並表明上訴理由，如已於本
判決宣示後送達前提起上訴者，應於判決送達後20日內補具上訴
理由（均按他造人數附繕本），且經最高行政法院許可後方得上
訴。
中　　華　　民　　國　　100 　年　　1 　　月　　14　　日
 　　　　　　　　　　　　　　 　　　書記官　劉　育　伶